臺灣桃園地方法院刑事判決　　　　　　　　　　　九十二年度交簡上字第一三三號
　　上　訴　人
　　即　被　告　甲○○
右列上訴人因被告過失傷害案件，不服本院桃園簡易庭九十二年度壢交簡字第九一三
號，中華民國九十二年八月八日第一審簡易判決（聲請簡易判決處刑案號：九十二年
度偵字第五九五九號、九十二年度偵字第一○一九九號），提起上訴，本院合議庭判
決如左：
    主  文
原判決撤銷。
甲○○因過失傷害人，處拘役貳拾日，如易科罰金，以參佰元折算壹日。緩刑貳年。
    事  實
一、甲○○無犯罪前科。於民國九十二月三月七日十六時十五分許，騎乘車牌號碼Ｈ
    ＱＺ─○二八號重型機車，沿桃園縣中壢市○○里○○路○段往大園方向行駛，
    行經月眉里八鄰之無號誌丁字路口時，本應注意汽車行經無號誌之交岔路口，應
    減速慢行，作隨時停車之準備，且在同一車道行駛時，除擬超越前車外，後車與
    前車之間應保持隨時可以煞停之距離，更應注意車前狀況，隨時採取必要之安全
    措施，肇事當時，時值日間，有自然光線，路面鋪設柏油、濕潤、無缺陷、無障
    礙物，視距良好等情況，客觀上並無不能注意之情事，於通過上開無號誌丁字路
    口時，已見乙○○（已於九十二年十二月三十日撤回上訴確定）騎乘車牌號碼Ｍ
    ＮＦ─一六五號重型機車，同向行駛在前，竟疏未注意保持適當之安全間距、車
    前狀況及減速慢行，作隨時停車之準備，乙○○騎乘上開機車擬左轉，亦疏未注
    意顯示車輛前後之左邊方向燈光或將左臂平伸，手掌向下之手勢示意左轉，以使
    行駛在其後方之甲○○得以預判其行車動向，即冒然左轉，致甲○○閃避不及，
    直接追撞乙○○所騎乘之上開機車之左後方車尾，二人當場人車倒地，乙○○因
    而受有左股骨骨折之傷害。甲○○於肇事後，在有偵查犯罪權限機關未發現犯罪
    前，於警員蔡居福據報前往肇事現場時，向警員坦承為肇事之人，自首進而接受
    裁判。
二、案經甲○○自首及乙○○訴由桃園縣警察局中壢分局報告臺灣台灣桃園地方法院
    檢察署檢察官偵查後聲請簡易判決處刑。
    理  由
一、訊據被告甲○○固坦承於右述時、地，騎乘上開機車肇事，導致告訴人乙○○受
    有上述之傷害，以及確有未為適當之煞車，以避免本件車禍事故發生之過失等情
    不諱，惟辯稱：(一)告訴人與被告已達成和解，告訴人並已於九十二年八月二十七
    日具狀撤回本件傷害告訴，應受不受理之判決，原審不查，遽為有罪、科刑之判
    決，於法未合。(二)告訴人本係行駛於其前方，但接近交岔路口時，將車子往路邊
    停靠，待其即將通過時，告訴人將車突然將左轉，又未顯示燈光，以致其閃避不
    及，就本件車禍事故，告訴人應負較大之過失責任。原審對告訴人與被告為相同
    之科刑，亦有未當云云。惟查：
  (一)程序部分：
    按「告訴乃論之罪，告訴人於第一審辯論終結前，得撤回其告訴。」，刑事訴訟
    法第二百三十八條第一項定有明文，又「案件有下列情形之一者，應諭知不受理
    之判決：．．．三、告訴或請求乃論之罪，未經告訴、請求或其告訴、請求經撤
    回或已逾告訴期間者。」，同法第三百零三條第三款亦有明定。是告訴乃論之罪
    ，須告訴人於第一審辯論終結前撤回告訴，始得受不受理之判決。本件係屬簡易
    判決處刑案件，由原審法院於九十二年八月八日未經言詞辯論程序，逕為判決。
    本案告訴人乙○○與被告雖已達成和解，但告訴人乙○○之撤回告訴狀，係於九
    十二年八月二十七日始送達本院，此有告訴狀在卷可稽（參原審卷第三十六頁）
    ，是告訴人之撤回告訴，已在原審法院為判決之後，依法已不得撤回告訴。從而
    ，被告請求為不受理之判決，於法尚有未合。
  (二)實體部分：
  告訴人因本件車禍事故，而受有右述之傷害等情，除業據告訴人指陳在案外，並
    有壢新醫院九十二年三月九日診斷證明書在卷可稽（參偵卷第九頁），復為被告
    所是認，並無疑義。而就本件車禍事故之發生，告訴人指稱：伊當時騎乘上開機
    車，行至肇事地點，減速慢行，待車行至道路中央之黃線，且車身已過一半時，
    遭被告撞擊左後車尾等語（參偵卷第七頁、第二十六頁及原審第二十三頁答辯狀
    ）。而被告則供稱：當時告訴人是行駛在其右前方，未打方向燈即左轉月眉里八
    鄰方向，致其煞車不及而追撞（參偵卷第四頁）等語。參諸車禍雙方當事人之上
    開陳述，肇事當時被告確係騎乘上開機車行駛於告訴人後方無疑。而由卷附之肇
    事後現場圖及現場照片綜合以觀，告訴人所騎乘之機車倒臥在對向路邊，被告所
    騎乘之機車直立停放，後輪在中央分線上，前輪則在對向車道上。地面上有二條
    因本件車禍所遺留之刮地痕，二條均起始於交岔路口，一條起始於被告當時所行
    駛之車道，距離中央分向線僅○點六公尺，直至被告之機車後輪，長達九點七公
    尺；另一條起始於對向車道之車道中間位置，直至告訴人之機車後輪，長約三點
    一公尺，足見雙方撞擊之地點，應係在進入交岔路口，並接近中央分向線附近。
    此外，由告訴人遭受撞擊之位置係左後車尾，以及被告機車後方之刮地痕距中央
    分向線僅○點六公尺觀之，在二車發生碰撞當時，告訴人所騎乘之機車，應有一
    部分車身已跨越中央分向線較為合理，從而，告訴人上開指訴各節應較可採。按
    「行車速度，依標誌或標線之規定，無標誌或標線者，應依左列規定：三、行經
    ．．．無號誌之交岔路口，．．．均應減速慢行，作隨時停車之準備。」，且「
    汽車在同一車道行駛時，除擬超越前車外，後車與前車之間應保持隨時可以煞停
    之距離。」、「汽車行駛時應注意車前狀況，隨時採取必要之安全措施。」，道
    路交通安全規則第九十三條第一項第三款、第九十四條第一項、第三項分別定有
    明文，肇事當時，時值日間，有自然光線，路面鋪設柏油、濕潤、無缺陷、無障
    礙物，視距良好等情況，客觀上並無不能注意之情事，被告既行駛於告訴人所騎
    乘之機車後方，即應保持可以隨時煞停之適當距離，以避免車禍事故之發生，且
    在接近無號誌之交岔路口更應減速慢行，作隨時停車之準備，竟疏未注意，因此
    ，於告訴人左轉時，因無適當之安全距離，致其反應不及，而自後追撞告訴人，
    其有過失甚明，且為本件車禍事故之主因，並與告訴人所受之上開傷害，有相當
    因果關係。又按「左轉彎時，應先顯示車輛前後之左邊方向燈光，或由駕駛人表
    示左臂平伸，手掌向下之手勢。」，道路交通安全規則第九十一條第二款亦有明
    定。訊據告訴人坦承未先顯示左轉燈光，核與被告上開所辯情節相符，是告訴人
    左轉時，未先顯示車輛前後之左邊方向燈光或由駕駛人表示左臂平伸，手掌向下
    之手勢，以使行駛在其後方之被告得以預判告訴人之行車動向，致生本件事故，
    亦有過失。惟被告之上開過失既為本件車禍事故之主要肇事因素，縱告訴人亦有
    過失，依法被告仍難辭其過失之責。從而，本件事證明確，被告犯行洵堪認定。
二、核被告所為係犯刑法第二百八十四條第一項前段之過失傷害罪。被告於有偵查犯
    罪權限機關未發現犯罪前，於警員蔡居福據報前往肇事現場時，向警員坦承為肇
    事之人，自首進而接受裁判等情，業據證人蔡居福於本院調查時結證屬實（參本
    院九十三年二月九日訊問筆錄），已合於刑法第六十二條自首之要件，應依法減
    輕其刑。原判決據以論罪科刑，固非無見，惟原審未斟酌被告已合於自首應予減
    輕其刑之情況，有所疏誤。上訴人之上訴雖無理由，但原判決既有上開可議之處
    ，自應由本院予以撤銷改判。爰審酌告訴人左股骨骨折，受傷程度非輕，被告之
    過失程度較告訴人為重，以及被告嗣已與告訴人達成和解，並賠償告訴人所受之
    損害，犯後態度尚稱良好等一切情狀，量處如主文所示之刑，併諭知易科罰金之
    折標準。又被告前未曾受有期徒刑以上刑之宣告，因一時疏忽，偶罹刑典，事後
    已坦承部分犯行，深具悔意，經此刑之宣告後，應知警惕而無再犯之虞，本院因
    認暫不執行其刑為當，予以宣告緩刑二年，用啟自新。
據上論斷，應依刑事訴訟法第四百五十五條之一第三項、第三百六十九條第一項前段
、第三百六十四條、第二百九十九條第一項前段，刑法第二百八十四條第一項前段、
第六十二條前段、第四十一條第一項前段、第七十四條第一款，罰金罰鍰提高標準條
例第一條前段，第二條，判決如主文。
本案經檢察官廖先志到庭執行職務。
中      華      民      國    九十三    年      二      月    二十三    日
                                臺灣桃園地方法院交通法庭
                                    審判長法  官  江  德  民
                                          法  官  蔡  和  憲
                                          法  官  李  桂  英
右正本證明與原本無異。
不得上訴。
                                          書記官  張  淑  芬
中        華        民        國   九十三   年    二    月    二十三    日
附論罪科刑法條之依據
刑法第二百八十四條
因過失傷害人者，處六月以下有期徒刑、拘役或五百元以下罰金。致重傷者，處一年
以下有期徒刑、拘役或五百元下罰金。
從事業務之人，因業務之過失傷害人者，處一年以下有期徒刑、拘役或一千元以下罰
金。致重傷者，處三年以下有期徒刑、拘役或二千元以下罰金。
